臺灣高雄地方法院刑事判決
111年度訴字第400號
公  訴  人  臺灣高雄地方檢察署檢察官
被      告  楊漢民





指定辯護人  本院公設辯護人林易志
上列被告因毒品危害防制條例案件，經檢察官提起公訴（111年
度偵字第10141號、111年度偵字第13436號），本院判決如下：
    主  文
楊漢民犯販賣第一級毒品罪，累犯，處有期徒刑拾伍年陸月。未
扣案犯罪所得新臺幣貳仟元沒收，於全部或一部不能沒收或不宜
執行沒收時，追徵其價額。
    事  實
一、楊漢民明知不得販賣、持有毒品，竟意圖營利，基於販賣第
    一級毒品海洛因及第二級毒品甲基安非他命之犯意，於民國
    110年11月1日19時至20時許，在高雄市○○區○○○路0號18樓之
    2屋外，各以新臺幣（下同）1000元之價格，販賣第一級毒
    品海洛因及第二級毒品甲基安非他命各1包（重量均不詳）
    予李文正，嗣因警方另案偵辦李文正之販賣毒品案，經李文
    正供出毒品來源為楊漢民因而查獲，並自李文正處扣得甲基
    安非他命1包（李文正所涉違反毒品危害防制條例部分，由
    臺灣高雄地方檢察署檢察官另案偵辦）。
二、案經高雄市政府警察局刑事警察大隊報告臺灣高雄地方檢察
    署檢察官偵查起訴。
    理  由
壹、程序部分按被告以外之人於審判外之陳述，雖不符合刑事訴
    訟法第159 條之1 至第159 條之4 之規定，但經當事人於審
    判程序同意作為證據，法院審酌該言詞陳述或書面陳述作成
    時之情況，認為適當者，亦得為證據。當事人、代理人或辯
    護人於法院調查證據時，知有第159 條第1 項不得為證據之
    情形，而未於言詞辯論終結前聲明異議者，視為有前項之同
    意，刑事訴訟法第159 條第1 項及第159 條之5 分別定有明
    文。查本判決所引用具傳聞性質之言詞或書面證據，關於證
    據能力，經檢察官、被告楊漢民及辯護人於本院審判期日中
    均表示同意有證據能力（院卷第185頁），本院審酌此等證
    據資料製作時之情況，尚無違法不當及證明力明顯過低之瑕
    疵，亦認為以之作為證據應屬適當，故揆諸前開規定，應認
    前揭證據資料均例外有證據能力。
貳、實體部分
一、認定事實所憑之證據及理由
（一）上揭犯罪事實部分，業據被告於本院審理中均坦承不諱（
      院卷第185頁），核與證人即購毒者李文正於警詢及偵查
      中所述相符（警卷第35至43、45至47頁，偵一卷第45至47
      頁），並有被告楊漢民使用之LINE個人頁面截圖照片2張
      （警卷第7頁）、證人李文正使用之LINE個人頁面、對話
      紀錄截圖照片各1張（警卷第37頁）、證人李文正與被告
      楊漢民之LINE對話紀錄截圖照片1張（警卷第9頁）、指認
      犯罪嫌疑人紀錄表1份（指認人：李文正）（警卷第49至5
      1頁）在卷可稽，足認被告前開之任意性自白，與事實相
      符。
（二）販賣毒品係違法行為，非可公然為之，亦無公定之價格，
      不論任何包裝，均可任意分裝增減分量，而每次販賣之價
      量，亦可能隨時依雙方間之關係深淺、資力、需求量及對
      行情之認知、來源是否充裕、查緝是否嚴緊，購買者被查
      獲時供述購買對象之可能性風險之評估等，因而異其標準
      ，並機動調整，非可一概而論，販賣之利得除經坦承犯行
      或價量俱臻明確外，委難察得實情，販賣之人從價差或量
      差中牟利方式雖異，其意圖營利之非法販賣行為則一。再
      參酌海洛因及甲基安非他命物稀價昂，取得不易，且此等
      交易為政府懸為嚴予取締之犯罪，苟無利可圖，應無甘冒
      被查緝法辦重刑之危險，平白無端義務為該買賣之工作。
      卷查被告與證人李文正相互間無特殊之親屬或情感關係，
      是被告若無利可圖，當不會甘冒嚴刑重罰之風險與無特殊
      關係之證人李文正交易毒品。是被告就本件所為，有營利
      之意圖等情，堪可認定。
（三）從而，本案事證明確，被告上開犯行均堪認定，應依法論
      科。
二、論罪科刑
（一）論罪
　　　核被告所為，係犯毒品危害防制條例第4條第1項之販賣第
      一級毒品罪及毒品危害防制條例第4條第2項之販賣第二級
      毒品罪。被告持有所販賣之第一級、第二級毒品之低度行
      為，均為前揭販賣第一級、第二級毒品之高度行為所吸收
      ，均不論罪。被告係以一行為犯販賣第一級毒品罪及販賣
      第二級毒品罪，為想像競合犯，應從一重論以毒品危害防
      制條例第4條第1項之販賣第一級毒品罪。
（二）刑之加重
　　1.按被告構成累犯之事實及應加重其刑之事項，均應由檢察
      官主張並具體指出證明之方法後，經法院踐行調查、辯論
      程序，方得作為論以累犯及是否加重其刑之裁判基礎；所
      謂檢察官應就被告累犯加重其刑之事項「具體指出證明方
      法」，係指檢察官應於科刑證據資料調查階段就被告之特
      別惡性及對刑罰反應力薄弱等各節，例如具體指出被告所
      犯前後數罪間，關於前案之性質（故意或過失）、前案徒
      刑之執行完畢情形（有無入監執行完畢、在監行狀及入監
      執行成效為何、是否易科罰金或易服社會勞動〔即易刑執
      行〕、易刑執行成效為何）、再犯之原因、兩罪間之差異
      （是否同一罪質、重罪或輕罪）、主觀犯意所顯現之惡性
      及其反社會性等各項情狀，俾法院綜合判斷個別被告有無
      因加重本刑致生所受刑罰超過其所應負擔罪責之情形，裁
      量是否加重其刑，以符合正當法律程序及罪刑相當原則之
      要求（最高法院110年度台上大字第5660號裁定參照）。
　　2.查公訴人於審判中提出被告完整矯正簡表、全國刑案資料
      查註表、執行案件資料表、強制處分表、臺灣高等法院疑
      似累犯簡列表、前案判決及裁定、臺灣高等法院定應執行
      案件一覽表、檢察署執行指揮書電子檔紀錄等資料，已可
      證明被告前因販賣、持有毒品案件，經本院以104年度聲
      字第5243號裁定應執行有期徒刑5年5月確定，於104年5月
      18日入監，於108年1月25日因縮短刑期假釋出監並付保護
      管束，並於109年2月4日假釋付保護管束期滿假釋未經撤
      銷視為執行完畢，被告5年內故意再犯本件有期徒刑以上
      之罪而構成累犯；並就應加重其刑之事項乙節，以補充理
      由書稱：被告前案與本案均為毒品案件，罪質相同，侵害
      法益相同，請依照累犯規定加重其刑等語（院卷第39至40
      頁），堪認檢察官就被告之特別惡性及對刑罰反應力薄弱
      之事項亦有舉證，本院審酌被告前已因販賣毒品入監執行
      ，出獄、假釋期滿後仍於翌年再犯本案，顯有對刑罰反應
      力薄弱之情形，且無因加重本刑致生所受刑罰超過其所應
      負擔罪責之虞，揆諸上開說明，本件即依刑法第47條第1
      項規定加重其刑。　
（三）刑之減輕
    1.毒品危害防制條例第17條第2 項部分
　　　按毒品危害防制條例第17條第2 項規定，犯第4 條至第8 
      條之罪於偵查及歷次審判中均自白者，減輕其刑。查被告
      就本件犯行，均於偵查及審判中自白不諱，此部分合於上
      揭規定，應依毒品危害防制條例第17條第2 項規定，減輕
      其刑。
    2.毒品危害防制條例第17條第1 項部分
　　  按毒品危害防制條例第17條第1項規定，犯第4條至第8條
      、第10條或第11條之罪，供出毒品來源，因而查獲其他正
      犯或共犯者，減輕或免除其刑，查被告固供出毒品來源為
      姓名年籍不詳，綽號為「志成」之人，惟本院就此部分函
      詢高雄市政府警察局刑事警察大隊及臺灣高雄地方檢察署
      後，均覆以未查獲「志成」或其他毒品上游，或其他正犯
      或共犯，此有高雄市政府警察局刑事警察大隊111年6月28
      日高市警刑大偵4字第11171720000號函（院卷第25頁）及
      臺灣高雄地方檢察署111年7月4日雄檢信潛111偵10141字
      第11190493090號函（院卷第27頁）可參。是此部分與毒
      品危害防制條例第17條第1項之要件尚有未合，不應依上
      開規定減輕其刑。
    3.刑法第59條部分
　　　按犯罪之情狀顯可憫恕，認科以最低度刑仍嫌過重者，得
      酌量減輕其刑，刑法第59條定有明文。經查，被告本件犯
      行，業依毒品危害防制條例第17條第2項之規定減輕之，
      考量被告本次犯行係同時交易海洛因及甲基安非他命，且
      前即曾販賣第二級毒品經判刑確定，犯罪情節非輕，經衡
      酌已無情輕而法重之情形，爰不再依刑法第59條規定減輕
      之。
（四）綜上，被告就本件犯行有前述加重減輕事由，除法定刑死
      刑、無期徒刑部分不得加重外，其餘部分先加後減之。
三、量刑
　　爰以行為人之責任為基礎，審酌被告前有施用毒品紀錄，明
    知毒品戕害施用者身心健康，一旦染癮，難以戒除，常使施
    用者經濟地位發生實質改變而處於劣勢，不僅影響正常生活
    ，且為持續獲得毒品，常淪為盜匪之類，影響社會層面至深
    且鉅，嚴重破壞社會治安，竟仍販賣海洛因及甲基安非他命
    以牟利，不但助長毒品泛濫，更嚴重危害社會及購毒者之身
    心健康，影響層面非淺，應嚴加非難，惟念及被告坦承犯行
    ，犯後態度尚可，並考量被告販毒對象僅為1人，及其販賣
    毒品之所得數額僅有2000元，並考量其於本院自承之家庭、
    學歷、經濟狀況等一切情狀，量處如主文所示之刑。
四、沒收部分
　　未扣案之販賣毒品對價2000元，為被告之犯罪所得，爰依刑
    法第38條之1第1項規定，附隨於被告本件所犯之宣告刑項下
    ，宣告沒收，且因未扣案，併依刑法第38條之1第3項規定，
    諭知於全部或一部不能沒收或不宜執行沒收時，追徵其價額
    。
據上論斷，應依刑事訴訟法第299條第1項前段，毒品危害防制條
例第4條第1項、第2項、第17條第2項，刑法第11條、第47條第1
項、第55條、第38條之1第1項、第3項，判決如主文。
本案經檢察官陳威呈提起公訴，檢察官杜妍慧到庭執行職務。
中　　華　　民　　國　　111 　年　　10　　月　　18　　日
                    刑事第一庭　審判長法　官  蔡書瑜
                  　　　　　　　　　　法　官  楊甯伃
                  　　　　　　　　　　法　官  蔡有亮
以上正本證明與原本無異。
如不服本判決應於收受送達後20日內向本院提出上訴書狀，並應
敘述具體理由；如未敘述上訴理由者，應於上訴期間屆滿後20日
內向本院補提理由書（均須按他造當事人之人數附繕本）「切勿
逕送上級法院」。
中　　華　　民　　國　　111 　年　　10　　月　　18　　日
　　　　　　　　　　　　　　　　　    書記官　葉郁庭　　　　　　　　　　　　　　　　　
附錄法條
毒品危害防制條例第4條
製造、運輸、販賣第一級毒品者，處死刑或無期徒刑；處無期徒
刑者，得併科新臺幣三千萬元以下罰金。
製造、運輸、販賣第二級毒品者，處無期徒刑或十年以上有期徒
刑，得併科新臺幣一千五百萬元以下罰金。
製造、運輸、販賣第三級毒品者，處七年以上有期徒刑，得併科
新臺幣一千萬元以下罰金。
製造、運輸、販賣第四級毒品者，處五年以上十二年以下有期徒
刑，得併科新臺幣五百萬元以下罰金。
製造、運輸、販賣專供製造或施用毒品之器具者，處一年以上七
年以下有期徒刑，得併科新臺幣一百五十萬元以下罰金。
前五項之未遂犯罰之。